【裁判字號】    91,簡上,845
【裁判日期】    920626
【裁判案由】    侵權行為損害賠償
【裁判全文】
臺灣臺北地方法院民事判決    九十一年度簡上字第八四五號
    上  訴  人  乙○○
    被上訴人    台大醫學院附設醫院
    法定代理人  甲○○
    被上訴人    丙○○
    共      同
    訴訟代理人  李平義律師
右當事人間請求侵權行為損害賠償事件，上訴人對於中華民國九十一年十一月六日臺
灣臺北地方法院台北簡易庭九十年北簡字第一四三六三號第一審判決提起上訴，本院
判決如左：
    主  文
上訴駁回。
第二審訴訟費用由上訴人負擔。
    事  實
甲、上訴人方面：
一、聲明：
（一）原判決廢棄。
（二）被上訴人應連帶賠償上訴人新台幣（下同）四十二萬元，並自民國九十年七月
      十六日起至清償日止按年息百分之五計算之利息。
二、陳述：除與原審判決書所載者相同茲予引用外，補稱：被上訴人丙○○確因上訴
    人之橈骨尺骨當時已上下離位，未及時使其正位即打石膏固定，以致造成上訴人
    右手輕度殘障之結果，二者之間有相當因果關係，上訴人曾回診二次，醫師均言
    情況良好，並未作進一步之治療，因對其失去信心，才未再回院繼續治療，被上
    訴人應提出證據證明係上訴人自行尋求並接受不明之治療，以致手部變形，且被
    上訴人丙○○於九十二年三月五日開庭時提供之Ｘ光片似與上訴人前所提供右手
    之Ｘ光片內容不符，否認為上訴人手部之Ｘ光片。
三、證據：援用原審之立證方法。
乙、被上訴人方面：
一、聲明：
（一）駁回上訴。
（二）如受不利之判決，請准供擔保免為假執行。
二、陳述：除與原審判決書所載者相同茲予引用外，補稱：
（一）上訴人自八十九年十一月二十九日後，迄未遵照醫囑至被上訴人台大醫院附設
      醫院（下稱台大醫院）追蹤治療，直至八十九年三月二日即受傷後三個月再至
      台大骨科魏寬毅醫師門診，但當時已不見固定之石膏，經Ｘ光檢查骨折已癒合
      ，為位置與三個月前之復位情況明顯不同，此在鑑定書案情概要欄記載明確，
      上訴人自承曾多次至馬偕紀念醫院、新店市育才中醫診所等醫療院所進行診治
      。則本件上訴人既於八十九年十一月二十四日急診，十一月二十九日門診後，
      即未再遵醫囑回台大醫院骨科複診，甚且另行至其他醫療院所進行治療，縱上
      訴人確有如其所主張現有左手骨折錯位無法使力之損害，該項損害，乃上訴人
      個人行為所致，並非上訴人醫療行為疏失所發生。
（二）行政院衛生署醫事鑑定委員會鑑定之參考資料，包括台大醫院醫療病例影本及
      Ｘ光五張，故鑑定報告案情概要欄記述係依台大醫院病歷及Ｘ光所為之陳述，
      並非無據。至於鑑定書指稱「且最後Ｘ光骨折位置雖有錯位，仍可接受」，係
      指被上訴人該錯位仍在可接受範圍，並非上訴人之醫療行為造成其錯位，故鑑
      定書所謂錯位仍可接受，係指被上訴人骨折癒合位置與三個月前在台大醫院就
      醫時之位置不同，是否可接受而論，與上訴人之醫療行為無關。
三、證據：除援用原審之立證方法外，並聲請本院向台大醫學院附設醫院函調上訴人
    手部之Ｘ光片。
    理  由
一、本件上訴人起訴主張其因上樓梯時不慎跌下，以致右手腕骨破裂，於八十九年十
    一月二十四日前往被上訴人台大醫院急診部求診，經被上訴人鄭浩仁診斷，當場
    請兩位年輕人用力拉上訴人右手食、中指，當兩指尖發紫，被上訴人鄭浩仁隨即
    以石膏固定，一週後上訴人去行政院國軍退除役官兵輔導委員會台北榮民總醫院
    （下稱榮民總醫院）門診拆除石膏並照Ｘ光片，顯示骨未接正、復位，有上下移
    位約兩公厘左右之差，現上訴人左手成輕度殘障，無法使力、痛苦不堪，被上訴
    人鄭浩仁及其僱用人台大醫院自應連帶對上訴人負損害賠償責任，爰訴請被上訴
    人等連帶給付上訴人四十二萬元之損害賠償，及自九十年七月十六日上訴人受傷
    之日起至清償日止，按法定利率年息百分之五計算之利息等語。被上訴人則以上
    訴人於台大醫院治療期間，骨折復位狀況均屬良好；上訴人並未遵從醫囑回診繼
    續追蹤，且自行尋求接受不明之治療，致其骨折癒合之位置與起初治療結果相異
    ，難認被上訴人有何醫療疏失等語置辯。
二、本件上訴人主張其因上樓梯時不慎跌下，以致右手腕骨破裂，於八十九年十一月
    二十四日前往被上訴人台大醫院急診部求診，接受被上訴人鄭浩仁之治療等情，
    為被上訴人所不爭執，上訴人主張之此部分事實堪信為真實。
三、按當事人主張有利於己之事實者，就其事實有舉證之責任，民事訴訟法第二百七
    十七條定有明文。又按損害賠償之債，以有損害之發生及有責任原因之事實，並
    二者之間有相當因果關係為其成立要件，又過失責任之有無，應以行為人之懈怠
    或疏虞與結果之發生，有無相當因果關係為斷，所謂相當因果關係，即以所生之
    結果觀察，認為確因某項因素而惹起，又從因素觀察，認為足以發生此項結果，
    始克當之，最高法院三十年上字第一八號判例及五十八年台上字第四０四號判例
    可資參照。本件上訴人主張其因被上訴人鄭浩仁之醫療過失而受有右手腕骨折錯
    位、無法使力之損害，惟為被上訴人所否認，是上訴人應就其所受之損害係由被
    上訴人丙○○之醫療行為所造成之事實，負舉證責任。經查：
（一）依卷附行政院衛生署醫事審議委員會編號九一○○八二號鑑定書之案情概要欄
      記載：「乙○○，男性，八十歲，於八十九年十一月二十四日至台大醫院急診
      室求診，主訴右手腕腫脹變形及右臉頰受傷，經丙○○醫師診治後，其右臉頰
      傷口經縫合包紮，右手腕經Ｘ光檢查診斷為右側橈骨遠端骨折，於急診室行閉
      鎖性骨折復位及石膏固定，復位後Ｘ光檢查，發現骨折處已復位，即告知骨折
      石膏固定後注意事項，開立止痛消炎口服藥，且告知預訂骨科醫師孫瑞昇門診
      追蹤。但病患於十一月二十六日再至榮總掛急診，併因頭外傷而行電腦斷層檢
      查，無大礙後囑門診追蹤。十一月二十九日至台大骨科孫瑞昇門診就診，併Ｘ
      光檢查顯示固定情況良好，且再預約十二月六日門診，但病患未再回台大醫院
      骨科門診。而十二月三十日再至榮總骨科門診追蹤並將石膏改成短臂石膏，於
      九十年一月五日移除石膏，二月二十一日回榮總骨科門診追蹤時建議復健治療
      。直至三月二日受傷後三個月再至台大骨科魏寬毅醫師門診，經Ｘ光檢查骨折
      已癒合，但位置與三個月前位置有異，囑意其復健，病患不滿意治療結果，而
      告台大急診骨科丙○○醫師。」等語，與卷附上訴人於台大醫院及榮民總醫院
      就診之病歷，及上訴人陳述之醫療經過核屬相符，上訴人並自承其亦曾另至馬
      偕紀念醫院、新店市育才中醫診所等醫療院所進行診治等情，則本件上訴人既
      於八十九年十一月二十四日急診、十一月二十九日門診後，即未再遵醫囑回台
      大醫院骨科複診，甚且另行至其他醫療院所進行治療，縱上訴人確如其主張現
      有左手骨折錯位、無法使力的損害，是否確係因被上訴人丙○○於急診時之處
      置所致，於行為及損害結果間之相當因果關係上，洵屬有疑。
（二）上訴人雖另舉被上訴人台大醫院九十年七月九日（九十）校附醫急字第一四七
      三二號函，主張被上訴人台大醫院於該函中已自承疏失云云，然依卷附上開函
      件記載：「說明：．．（三）九十年四月二十日周君投訴，質疑急診部骨科醫
      療有疏失，本院於四月二十七日安排骨科相關醫師，在本院社工室與之進行醫
      病溝通並作詳盡說明。（四）同年五月二十三日周君再度陳情，本院檢視當時
      之Ｘ光片，並經相關醫師審視研判予以回復，認為醫師之處置並無不當，且『
      橈骨已移回臨床醫療上可接受之位置』。（五）臨床上遠端橈骨折之治療，徒
      手復位回復石膏固定為基本之治療方法，由於石膏固定期間原有之復位可能因
      後續石膏鬆馳或手部活動導致復位失敗，故安排周君續於門診追蹤觀察。依周
      君之陳訴，其於本院骨科門診追蹤一次，於榮總門診追蹤數次，均未將石膏拆
      除，顯示『石膏之固定為二院門診醫師所接受』，醫療疏失情事，純屬誤會。
      」等語，上開函文所謂「橈骨已移回臨床醫療上可接受之位置」「石膏之固定
      為二院門診醫師所接受」，僅係被上訴人台大醫院向上訴人解釋說明被上訴人
      丙○○為上訴人以徒手復位回復並作石膏固定治療之結果，為臨床醫療上可接
      受之情，是僅由該函之文字記載，尚難認有何自承疏失情事。
（三）原審法院依上訴人聲請，將上訴人在台大醫院、榮民總醫院之病歷及上訴人提
      出之Ｘ光片等件，送請行政院衛生署醫事審議委員會進行醫療鑑定，其鑑定意
      見為「橈骨遠端骨折，一般治療以骨折復位及石膏外固定之保守治療為主，極
      少數因關節內骨折或錯位才需手術治療，本例病患年齡八十歲且復位後位置極
      佳，以保守治療即可，但病患未定時於一固定醫院門診追蹤，而致與期望的結
      果有落差，且最後Ｘ光骨折位置雖有錯位仍可接受，整個醫療過程應無疏失。
      」等語，有行政院衛生署醫事審議委員會編號九一○○八二號鑑定書一份在卷
      可稽，上開鑑定報告亦同認被上訴人丙○○以骨折復位及石膏外固定之保守治
      療方式並無不當，且因上訴人未定時於一固定醫院門診追蹤，致與期望的結果
      有落差，又上訴人業經其他醫療院所進行診治，縱其最後骨折位置確有錯位情
      形，惟經鑑定結果仍認此乃醫療上可接受之位置，整個醫療過程並無疏失。上
      訴人雖於本院爭執被上訴人丙○○於九十二年三月五日開庭時提供之Ｘ光片並
      非其手部之Ｘ光片等語，惟系爭Ｘ光片係由本院向台大醫院所函調，並非上訴
      人丙○○所提供，而系爭Ｘ光片亦有縮影附於原審卷內，並經上訴人閱卷後未
      表示其他意見，且Ｘ光片之處理流程，係病患於門診或急診診間判定須照Ｘ光
      時，醫師即開立Ｘ光檢驗單，由病患持檢驗單至攝影室照相，攝影室之技術人
      員依據檢驗單上之資料，經與病患確認無誤之後進行攝影，之後Ｘ光片則由傳
      上訴人之姓名及病歷號碼，以及罕有人於右手腕有相同之右側遠端橈骨粉碎性
      骨折等情況，尚難認上訴人爭執台大醫院提供之Ｘ光片並非其手部之Ｘ光片等
      語為可採。
四、綜上所述，上訴人並未舉證證明因被上訴人鄭浩仁之醫療過失，致其受有右手腕
    骨折錯位、無法使力之損害。從而，上訴人主張本於侵權行為之法律關係，請求
    被上訴人連帶賠償上訴人四十二萬元，並自九十年七月十六日起至清償日止按年
    息百分之五計算之利息，為無理由，不應准許。其假執行之聲請亦失所附麗，應
    併予駁回。原審為上訴人敗訴之判決，及駁回其假執行之聲請，並無不合。上訴
    意旨指摘原判決不當，求予廢棄改判，為無理由，應予駁回。
五、據上論結，本件上訴為無理由，依民事訴訟法第四百三十六條之一第三項、第四
    百四十九條第一項、第七十八條，判決如主文。
中      華      民      國    九十二    年      六      月    二十六    日
                                    臺灣臺北地方法院民事第六庭
                                                  審判長法官  林惠瑜
                                                        法官  陳怡雯
                                                        法官  郭美杏
右正本證明與原本無異
本判決不得上訴
中      華      民      國    九十二    年      六      月    二十六    日
                                                   法院書記官 陳如庭


司法院資訊處製作；財團法人民間司法改革基金會備份。
